【裁判字號】    98,審訴,192
【裁判日期】    980428
【裁判案由】    損害賠償等
【裁判全文】
臺灣臺北地方法院民事判決             98年度審訴字第192號
原      告  戊○○○
兼      上
訴訟代理人  丁○○
被      告  第一商業銀行股份有限公司
法定代理人  丙○○
被      告  第一商業銀行股份有限公司新營分行
法定代理人  甲○○
被      告  乙○○
上列當事人間請求損害賠償等事件，本院判決如下：
    主  文
原告之訴駁回。
訴訟費用由原告負擔。
    事實及理由
一原告起訴之聲明及主張詳如附件所示。
二本件未經言詞辯論，故無被告之聲明及陳述可資記載。
三按當事人不得就已起訴之事件，於訴訟繫屬中，更行起訴，民
  事訴訟法第253條定有明文。原告起訴違背民事訴訟法第253條
  規定，法院應以裁定駁回之，同法第249條第1項第7 款亦著有
  規定。經查：原告主張被告第一商業銀行股份有限公司（下稱
  第一銀行）新營分行於臺灣臺南地方法院提起給付借款訴訟（
  案列73年度訴字第1392號），主張保證本票為消費借貸借據之
  法律行為，應予撤銷；並回復第一銀行新營分行應給付原告之
  被繼承人黃萬得借款新臺幣（下同）30萬元之原狀；且第一銀
  行新營分行應依消費者保護法第51條規定，就其所受損害 119
  萬元，賠償3 倍之懲罰性賠償金及利息、違約金等情，其針對
  與前開部分相同之請求，業於民國97年12月25日即在本院起訴
  （案列97年度審訴字第2860號），業經本院依職權調閱該案卷
  查明。原告係於前開訴訟繫屬法院後之98年1月8日，方另行提
  起本件訴訟，此觀本件起訴狀上之收文戳記即明，揆諸前開說
  明，其提起該部分訴訟已違反一事不再理原則，即非適法，應
  予駁回。
四次按原告之訴，依其所訴之事實，在法律上顯無理由者，法院
  得不經言詞辯論，逕以判決駁回之，民事訴訟法第249條第2項
  定有明文。所謂原告之訴，依其所述之事實，在法律上顯無理
  由者，係指依原告於訴狀內記載之事實觀之，在法律上顯然不
  能獲得勝訴之判決者而言，最高法院62年台上字第845 號判例
  意旨可資參照。經查：
  (一)原告主張被告乙○○於臺灣臺南地方法院73年度訴字第1392
    號給付借款事件中主張保證本票為消費借貸借據，復於臺灣
    板橋地方法院96年度聲字第1241號及本院97年度北簡調字第
    1703號民事事件中為相同主張，乃錯誤意思表示，依民法第
    244條第2項規定，應予撤銷云云，惟原告所指意思表示係乙
    ○○經第一銀行新營分行委任為訴訟代理人，就第一銀行新
    營分行與訴外人黃萬得、謝神助及殷水化間請求給付借款事
    件所為之訴訟上主張，究與原告之關聯性為何，並未見原告
    具體說明之，且依原告所述情形，縱使係出於上開意思表示
    錯誤，致前開判決審理違法等，亦係其得否循上訴或再審等
    程序為救濟之問題，對當事人或訴訟代理人並無任何私法上
    之撤銷權存在，況本院並非該判決之上訴審或再審法院，其
    有何法律依據而得請求本院撤銷該意思表示，實有不明。又
    原告所指意思表示亦非屬民法第244條第2項規定所指之有償
    行為，原告以民法第244條第2項規定為據，主張上開意思表
    示應予撤銷云云，尤屬無稽，其訴於法顯無理由。
  (二)原告另主張被告第一銀行並未登記個人本票借款業務，則第
    一銀行新營分行製作黃萬得之本票借款帳卡，即違反商業登
    記法第9條第3款規定，而第一銀行於審核第一銀行新營分行
    帳目時未予糾正，乃不法侵害黃萬得之權利，第一銀行應依
    民法第184條第2項前段規定對其負損害賠償之責云云。惟按
    本法所稱商業，指以營利為目的，以獨資或合夥方式經營之
    事業，為商業登記法第3 條所明定，而第一銀行係依公司法
    組織、登記、成立之社團法人，非屬商業登記法所規範之「
    商業」，其既無適用商業登記法之餘地，亦無違反商業登記
    法之可能，自難認其有何原告所指違反保護他人之法律可言
    。況第一銀行製作黃萬得之本票借款帳卡，係依其所營事業
    所為之業務，尚難遽認此舉有侵害黃萬得權利之故意或過失
    ，且第一銀行製作黃萬得之本票借款帳卡，亦難認與原告所
    指之損害間有何因果關係。從而，原告此部分主張顯無法律
    上理由。
  (三)至原告聲明請求乙○○應與其餘被告負連帶賠償責任部分，
    經本院觀遍起訴狀所載內容，並無其對乙○○主張損害賠償
    之任何敘述，原告此部分主張，亦屬無據。
五綜上所述，原告提起本件訴訟，依其所訴之事實，在法律上均
  顯無理由，爰不經言詞辯論，逕以判決駁回之。
六訴訟費用負擔之依據：民事訴訟法第78條、第85條第1項。
中    華    民    國    98    年    4     月    28    日
                  民事第六庭    法  官  陳婷玉
以上正本係照原本作成
如對本判決上訴，須於判決送達後20日內向本院提出上訴狀
中    華    民    國    98    年    4     月    28    日
                                書記官  曾靖雯


司法院資訊處製作；財團法人民間司法改革基金會備份。
